【裁判字號】    85,台上,4559
【裁判日期】    850920
【裁判案由】    殺人未遂
【裁判全文】
最高法院刑事判決                              八十五年度台上字第四五五九號
    上訴人  甲○○
右上訴人因殺人未遂案件，不服台灣高等法院台南分院中華民國八十五年七月二十三
日第二審判決（八十五年度上訴字第九一八號，起訴案號：台灣雲林地方法院檢察署
八十四年度偵字第一五九九號），提起上訴，本院判決如左：
    主  文
上訴駁回。
    理  由
按刑事訴訟法第三百七十七條規定：上訴於第三審法院，非以判決違背法令為理由，
不得為之。是提起第三審上訴，應以原判決違背法令為理由，係屬法定要件。且必須
依據卷內資料為具體之指摘，並足據以辨認原判決已具備違背法令之形式，始屬相當
。本件上訴人甲○○上訴意旨略稱：(一)原判決論處上訴人殺人未遂罪刑，無非以被害
人蘇楊瑞蜜之指訴及證人林秋娥之供證為其主要論據。然原判決事實欄記載略以：甲
○○至雲林縣北港鎮南陽國民小學，令其子蘇旭三帶路找蘇楊瑞蜜，二人抵北港鎮新
興市場乙棟三五號蘇婦租居處後，甲○○自行登上二樓等語，核與證人林秋娥供證：
「當天快近中午，我與蘇楊瑞蜜在乙棟三三號聊天，蘇旭三帶了一人來，我問蘇楊瑞
蜜，她說是她丈夫，他們入屋後，我折返家中」等情不符，判決彼此矛盾。(二)本件發
生於民國八十三年十二月二十二日上午，蘇楊瑞蜜何以遲至八十四年六月始提出告訴
﹖上訴人復未於警訊及在偵查中供述，事實審法院僅憑蘇楊瑞蜜及林秋娥之供詞，即
論處上訴人殺人未遂罪刑，顯有違證據法則。(三)原審於審判期日未讓上訴人有答辯及
最後陳述之機會，訴訟程序之踐行亦有違背法令，請撤銷發回更審云云。惟查，原判
決依憑上訴人供認持刀傷及蘇楊瑞蜜，及蘇楊瑞蜜之指訴，證人蘇旭三、林秋娥之供
證，診斷證明書、急診病歷、手術記錄等證據，資以認定上訴人犯有刑法第二百七十
一條第二項第一項殺人未遂罪。上訴人手於殺人行為之實施，被害人幸經急救始免
於難，上訴人之行為尚止於未遂，依既遂犯之刑減輕其刑，因認第一審判決論上訴人
以殺人未遂罪，處有期徒刑伍年，為無不合，予以維持，駁回上訴人在第二審之上訴
，已詳其所憑之證據及認定之理由。並以上訴人矢口否認有殺人犯意，辯稱：伊與
蘇楊瑞蜜在爭吵，拉扯間，不小心劃傷其肩部，伊並無殺人之故意；蘇楊瑞蜜應係肩
部受傷，並非後頸部，為卸責之詞，不足採取，在理由內詳予指駁。從形式上觀察，
並無上訴意旨所指違背法令之情形。按事實之認定及證據之取捨，乃事實審法院之職
權，苟無違反經驗法則及論理法則，自難指為違法。原判決論處上訴人殺人未遂罪刑
，已詳述其所憑，核與證據法則並無違背。原判決事實欄認上訴人抵蘇楊瑞蜜租居處
後，自行登上二樓，與證人林秋娥供證：上訴人與蘇楊瑞蜜一同入屋，雖有不同，但
此非犯罪構成要件事實，不影響於判決主旨，難認有判決理由矛盾之違法。又本件案
發時間為八十三年十二月二十二日上午十一時許，蘇楊瑞蜜於同年月二十六日下午一
時，即在北港媽祖醫院接受警訊，並表示告訴，有偵訊筆錄一份附在警卷足據。上訴
意旨指蘇婦遲至八十四年六月始提出告訴，尚有誤會。又原判決論處上訴人殺人未遂
罪刑，並非僅憑蘇楊瑞蜜及林秋娥二人之供詞，尚審酌其他補強證據，始據以論處罪
刑，亦無違證據法則。再審判期日訴訟程序之踐行，專以審判筆錄為證。原審審判期
日於調查證據完畢後，即依序請檢察官、上訴人辯論，繼請公設辯護人為上訴人辯護
後，再問上訴人最後有何陳述，上訴人答以「請庭上給予自新機會」（見原審卷第三
六頁反面至三七頁正面），上訴意旨指原審未給予答辯及最後陳述之機會，顯與卷內
資料不符。綜上所述，上訴意旨所指原判決違背法令，顯與法律規定得提起第三審上
訴之違法情形不相適合，其上訴違背法律上之程式，應予駁回。
據上論結，應依刑事訴訟法第三百九十五條前段，判決如主文。
中      華      民      國    八十五    年      九      月     二十     日
                              最高法院刑事第二庭
                                  審判長法官  施  文  仁
                                        法官  陳  炳  煌
                                        法官  張  淳  淙
                                        法官  洪  文  章
                                        法官  花  滿  堂
      右正本證明與原本無異
                                              書  記  官
中      華      民      國    八十五    年      九      月    二十四    日


司法院資訊處製作；財團法人民間司法改革基金會備份。
